【裁判字號】    98,訴,1443
【裁判日期】    990324
【裁判案由】    妨害性自主罪
【裁判全文】
臺灣高雄地方法院刑事判決              98年度訴字第1443號
公  訴  人  臺灣高雄地方法院檢察署檢察官
被      告  己○○
選任辯護人  張永昌律師
上列被告因妨害性自主案件，經檢察官提起公訴（98年度偵續字
第43號），本院判決如下：
    主  文
己○○犯乘機性交罪，處有期徒刑參年陸月。
    事  實
一、己○○與代號0000甲0000 之成年女子（真實姓名年籍詳卷，
    下稱乙○）係朋友關係。民國97年6 月4 日23時許，乙○與
    己○○及友人丙○○（另經檢察官不起訴處分確定）、丁○○、戊○○等人，一同在高雄縣鳥松鄉「凱門釣蝦場」內唱
    歌、飲酒，期間其等玩擲骰子比大小遊戲，輸者需飲酒，而
    乙○因一再比輸而飲用大量伏特加酒，至翌日即97年6 月5
    日凌晨1 時許，其等準備離開該釣蝦場時，乙○已因泥醉需
    人攙扶始能行動之狀態，己○○見有機可乘，竟心生歹念，
    基於對於女子利用其酒醉不能抗拒而為性交之犯意，以要找
    個地方讓乙○休息為由，隨即駕駛車牌號碼1335甲QR 號自用
    小客車，將乙○及無犯意聯絡之丙○○載往址設高雄縣鳥松
    鄉○○路21號之「湖畔汽車旅館」，並進入該旅館611 號房
    間休息，隨後己○○即利用丙○○在廁所內以行動電話與他
    人通話時，趁乙○泥醉，無力抗拒之際，脫去乙○之衣物，
    並以其陰莖插入乙○陰道內之方式，對乙○為性交行為1 次
    得逞，嗣於性交過程中因乙○酒醉不適嘔吐，己○○始停止
    其性交行為。乙○之友人辛○○、庚○○擔心乙○之安危，
    持續撥打乙○之行動電話（號碼詳卷）及己○○門號000000
    0000之行動電話，皆未獲接聽，遲至同日凌晨4 時許，庚○○始與己○○取得聯繫，要求接回乙○，遂由己○○將乙○
    載至高雄縣鳳山市○○路與八德路口之「小北百貨」前，由
    庚○○、辛○○相偕前往該處將乙○接回住處。嗣乙○返家
    後，將上情告知庚○○、辛○○，隨後於當日上午在庚○○
    、辛○○之陪同下，向警方報案，始獲悉上情。
二、案經乙○訴由高雄縣政府警察局仁武分局報請臺灣高雄地方
    法院檢察署檢察官偵查起訴。
    理  由
壹、證據能力部分
一、按被告以外之人於審判外之陳述雖不符刑事訴訟法第159 條
    之1 至之4 等4 條之規定，而經當事人於審判程序同意作為
    證據，法院審酌該言詞陳述或書面陳述作成時之情況，認為
    適當者，亦得為證據；當事人、代理人或辯護人於法院調查
    證據時，知有刑事訴訟法第159 條第1 項不得為證據之情形
    ，而未於言詞辯論終結前聲明異議者，視為有前項之同意，
    同法第159 條之5 定有明文。本件證人丙○○固於警詢中為
    陳述，其性質雖屬傳聞證據，惟其所為之上開警詢筆錄內容
    ，業經本院審理時予以提示並告以要旨，且各經檢察官、辯
    護人及被告表示意見。當事人或辯護人已知上述筆錄乃傳聞
    證據，且均未於言詞辯論終結前對該筆錄內容異議，依上開
    規定，是其於警詢中之證言應具有證據能力。
二、按被告以外之人於偵查中向檢察官所為陳述，除顯有不可信
    之情況者外，得為證據，刑事訴訟法第159 條之1 第2 項定
    有明文。本件證人即告訴人乙○、證人丙○○、丁○○、戊○○、庚○○、辛○○、證人即承辦員警吳君沛於檢察官偵
    查中所為之陳述，其等未曾提及檢察官在偵查時有不法取供
    之情形，反對該項供述得具有證據能力，亦未釋明上開供述
    有顯不可信之情況，依上說明，其於偵查中之證言自均具有
    證據能力。
三、被告以外之人，於審判外之言詞或書面陳述，除法律有規定
    者外，不得作為證據，刑事訴訟法第159 條第1 項定有明文
    。本件告訴人乙○於警詢中之陳述，屬於被告以外之人，於
    審判外之言詞陳述，且所陳述內容與其於檢察官訊問及本院
    審理時具結證述之內容，大致相符，亦查無例外得以之作為
    證據之各種情形，是其所為上開陳述應無證據能力。
貳、實體判決理由部分
    訊據被告己○○固供稱案發當時伊有以其性器插入乙○性器
    之方式，與乙○發生性交行為等語，惟矢口否認有乘機對乙○性交之犯行，並辯稱：乙○當晚並未因飲酒而失去意識，
    伊與乙○發生性關係前，有先問乙○，經乙○同意後，才與
    她發生性關係，並非乘機對乙○性交云云。經查：
一、被告於案發當日凌晨，在「湖畔汽車旅館」611 號房間內，
    以其性器插入乙○性器內之方式，與乙○發生性交行為之事
    實，業據被告供述在卷（警卷第6 頁、97偵22314 卷第6 頁
    、本院卷第198 頁），核與證人乙○於檢察官訊問及本院審
    理時均具結證稱被告以其陰莖插入我的陰道等語相符（97偵
    22314 卷第28頁、本院卷第66頁），是被告在案發當時有以
    其性器插入乙○性器內之方式，與乙○為性交行為之事實，
    堪以認定。
二、而乙○於「凱門釣蝦場」與被告等人玩擲骰子比大小遊戲，
    輸者需飲酒，因乙○一再比輸而飲用大量伏特加酒，致有泥
    醉意識不清當場脫掉上衣，及欲脫掉褲子等脫序舉動，業據
    證人丙○○、戊○○、丁○○於檢察官訊問及本院審理時具
    結證述在卷（97偵22314 卷第21、37、38頁、本院卷第97
    、172 、178 至179 頁），衡以乙○與被告及丙○○、丁○○、戊○○等人僅是一起喝酒、玩樂之普通朋友，彼此間並
    非熟識，且乙○與被告及其他友人間亦非從事特種行業之女
    子與男客間之特殊關係，於一般意識清醒之正常情形下，當
    不致於有上述輕蔑之舉。況乙○在離開上揭釣蝦場前，即因
    泥醉不省人事，更不知如何離開該處前往汽車旅館乙節，復
    據證人乙○於檢察官訊問及本院審理時具結證述在卷時（97
    偵22314 卷第27至28頁、本院卷第65頁），且證人丁○○於
    檢察官訊問及本院審理時具結證稱當時乙○已喝醉，由被告
    及丙○○將乙○扶上被告的車等語（97偵22314 卷第37頁、
    本院卷第176 頁）、證人庚○○於檢察官訊問時亦具結證稱
    伊在與乙○通話時，就感覺乙○講話不清楚，聽起來已喝醉
    了等語（98偵續43卷第19頁），另被告亦供稱乙○離開釣蝦
    場前有出手攙扶等語（本院卷第196 頁），顯見乙○離開上
    揭釣蝦場前，即因泥醉而欠缺自主行動能力之事實，亦堪認
    定。是被告辯稱乙○與其發生性關係前，意識清楚云云，顯
    與事實不符，不值採信。
三、又被告另辯稱伊與乙○發生性關係前，乙○有回答「嗯」，
    表示同意云云。惟查，乙○於汽車旅館房間內醒來時即發現
    被告趴在其身上，並感覺被告以性器插入其陰道內，後來又
    昏睡乙節，業據證人乙○於檢察官訊問及本院審理時具結證
    述在卷（97偵22314 卷第28頁、本院卷第65至66頁），顯見
    乙○與被告性交前，即因泥醉意識不清，自難認其當時尚有
    同意與被告發生性交行為之能力。況被告將乙○載離開上揭
    汽車旅館，交由庚○○、辛○○載回時，乙○在被告車上時
    臉是往下趴在座椅上，感覺很醉，需經辛○○等人攙扶始能
    搭上計程車乙節，業據證人庚○○、辛○○於檢察官訊問，
    及本院審理時具結證述在卷（98偵續43卷第21、30頁、本院
    卷第77、79、85、92頁），且案發當日上午乙○前往高雄市
    婦幼警察隊報案時，身上尚有酒味，精神狀況也不好，經警
    載往指認案發現場時途中尚有酒醉嘔吐之情，復據證人即承
    辦員警吳君沛於檢察官訊問時具結證述在卷（98偵續43卷第
    22 頁 ），顯見乙○於離開上揭汽車旅館數小時後，尚因泥
    醉而有嘔吐、精神不濟情事，益臻被告辯稱乙○與其發生性
    關係前，意識清醒云云，顯非可採。
四、證人丙○○另證稱當時是乙○提議一起去汽車旅館休息云云
    。經查，乙○離開釣蝦場前，並未明確表示要前往汽車旅館
    休息乙節，業據證人戊○○於本院審理時具結證述在卷（本
    院卷第173 頁），且被告亦供稱乙○當時只表示要找個地方
    休息，並未表示要到汽車旅館等語（本院卷第196 頁），是
    丙○○證稱是乙○提議要一起去汽車旅館休息云云，顯與事
    實不符，不值採信。又男女間之性交行為乃極為私密之事，
    就一般正常狀況，男女雙方無不希望在私下為之，倘乙○當
    時果真出於本身意願欲與被告進一步發生性關係，理當私下
    向被告表白或提出邀約，應無於離開釣蝦場前，當眾向包括
    丙○○、丁○○、戊○○等多人，提出一同前往汽車旅館之
    理。況乙○離開釣蝦場前即因酒醉需人攙扶行走，且有脫下
    衣褲之異常舉措，衡情被告應知以乙○當時泥醉之意識狀況
    ，顯然無法正確、理性表達個人意願，是以乙○當時縱向被
    告提出要找地方休息，亦不得據此逕認乙○同意與被告前往
    汽車旅館，並進一步同意發生性關係。
五、此外復有湖畔汽車旅館歷史住房旅客表1 份、乙○手繪案發
    房間現場圖1 張（警卷第20、21頁）、監視器錄影光碟1片
    、臺灣高雄地方法院檢察署檢察事務官勘驗報告1 份、錄影
    翻拍照片28幀（97偵22314 卷第47至52頁）、高雄市立聯合
    醫院受理疑似性侵害事件驗傷診斷書1 份（98偵續43卷密封
    袋內）在卷可稽。綜上所述，被告上揭犯行，事證明確，堪
    以認定，應依法論罪科刑。
六、按對於男女利用其精神、身體障礙、心智缺陷或其他相類之
    情形，不能或不知抗拒而為性交者，刑法第225 條第1 項設
    有處罰之明文。其所謂相類之情形，係指被害人雖非精神、
    身體障礙、心智缺陷，但受性交時，因昏暈、酣眠、泥醉等
    相類似之情形，致無同意性交之理解，或無抗拒性交之能力
    者而言；至被害人之所以有此情狀，縱因自己之行為所致，
    仍不能解免乘機對其性交者之刑責（最高法院96年度台上字
    第4376號判決要旨參照）。本件被告趁乙○泥醉心意模糊，
    既無同意性交之理解，又無抗拒性交之能力時，逕對乙○為
    性交行為，核其所為係犯刑法第225 條第1 項之乘機性交罪
    。爰審酌被告為滿足一己私慾，竟趁告訴人泥醉之際，對無
    力抗拒之告訴人性交得逞，致告訴人身心受創，且犯後飾詞
    卸責，難見悔意，本應嚴懲，惟念及被告於本院審理期間已
    與告訴人以新台幣15萬元達成和解，並全數履行賠償責任完
    畢，有卷附和解筆錄1 份（本院卷第31頁）可稽，而告訴人
    亦當庭表示願意原諒被告（本院卷第113 頁），及其犯罪動
    機、手段、犯後態度等一切情狀，量處如主文所示之刑，以
    資懲儆。
據上論斷，應依刑事訴訟法第299 條第1 項前段，刑法第225 條
第1 項，判決如主文。
本案經檢察官壬○○到庭執行職務。
中    華    民    國    99    年    3    月    24    日
                  刑事第六庭  審判長法  官  李璧君
                                    法  官  鄭峻明
                                    法  官  曾仁勇
以上正本證明與原本無異。
如不服本判決應於收受本判決後10日內向本院提出上訴書狀，並
應敘述具體理由，如未敘述上訴理由者，應於上訴期間屆滿後20
日內補提理由書狀於本院（均須按他造當事人之人數附繕本）「
切勿逕送上級法院」。
中    華    民    國    99    年    3     月    24    日
                                    書記官  王紀芸

附錄本判決論罪科刑法條：
中華民國刑法第225條第1項
對於男女利用其精神、身體障礙、心智缺陷或其他相類之情形，
不能或不知抗拒而為性交者，處3 年以上10年以下有期徒刑。

司法院資訊處製作；財團法人民間司法改革基金會備份。
